【裁判字號】    92,訴,600
【裁判日期】    920307
【裁判案由】    分配表異議之訴
【裁判全文】
臺灣臺北地方法院民事判決  九十二年度訴字第六○○號
    原      告  台新國際商業銀行股份有限公司
?
    法定代理人  戊○○
    訴訟代理人  丁○○
    被      告  大眾商業銀行股份有限公司
    法定代理人  乙○○
    被      告  中國信託商業銀行股份有限公司
    法定代理人  丙○○
    訴訟代理人  甲○○
右當事人間分配表異議之訴事件，本院判決如左：
    主    文
原告之訴駁回。
訴訟費用由原告負擔。
    事    實
甲、原告方面：
壹、聲明：台灣台北地方法院民事執行處九十一年度執丁字第二０三七號執行事件分
    配表，就被告大眾商業銀行股份有限公司執行費新台幣（下同）二十四萬六千零
    二十元及中國信託商業銀行股份有限公司執行費一百零五萬零六百八十元，應列
    入分配表次序四普通債權，不得優先受償。
貳、陳述：
一、鈞院民事執行處九十一年度執丁字第二０三七號給付票款事件，業於民國九十一
    年十一月廿五日拍定，並製作分配表於九十二年一月十三日實行分配；惟該分配
    表將被告大眾商業銀行股份有限公司（下簡稱大眾銀行）假扣押執行費二十四萬
    六千零二十元及中國信託商業銀行股份有限公司（下簡稱中國信託）執行費一百
    零五萬零六百八十元列入優先分配，經原告具狀聲明異議，惟仍接獲限期提起分
    配表異議之訴之通知，是以於法定期間內提起本件異議之訴。
二、強制執行法第二十九條第二項所指得優先受償之執行費，必須以為本案支出者為
    限，縱未限於本案，亦須屬共益支出始足當之：
（一）按債權人因強制執行而支出之費用，準用民事訴訟法第九十一條規定，向執行
      法院聲請確定其數額者，該費用及其他為債權人共同利益而支出之費用，得求
      償於債務人者，得就強制執行之財產先受清償，強制執行法第二十九條第二項
      定有明文，因執行費用乃強制執之基礎費用，若無此等費用之先行支付，根本
      無強制執行之可言，故於分配中列入最優先地位，換言之，所支出之費用並非
      本執行案件之基礎費用，自無列入優先分配之餘地，故強制執行法所指得優先
      受償費用之執行費，當須以本案支出者為限。
（二）縱執行費不限以本案支出者，依強制執行法第二十九條第二項之立法說明：「
      債權人因強制執行而支出之必要費用，係為全體債權人之共同利益而支出，如
      無此項費用之支出，強制執行即不能開始或續行而言，該費用性質上屬共益費
      用，該費用性質上共益費用，故強制執行法乃規定得就強制執行中之債務人財
      產先受清償」。如支出之執行費用非為系爭執行案件債權人之共同利益支出，
      既非屬共益費用，自不能主張適用強制執行法第二十九條第二項規定而優先受
      償。
（三）查系爭執行係由原告所聲請，並已繳付執行費而逕付執行在案；被告大眾銀行
      所繳付係假扣押執行費，且其係假扣押多件各行庫抵押不動產，而非僅系爭不
      動產，故為影印卷參與系爭執行分配，而被告中國信託係繳付假扣押執行費及
      參與分配執行費，其假扣押亦與大眾銀行相同，係扣押多件各行庫抵押不動產
      而非僅系爭不動產，而其參與分配係在原告聲請執行之後，故非屬為全體債權
      人之共同利益而支出，依前揭法條及論述，被告等之執行費皆無助系爭執行之
      開始或續行，不得於系爭案款優先受償，惟被告等仍可聲請換發債權憑證，另
      於他案執行求償，並無損其權益。
（四）系爭拍賣所得扣除增值稅後僅八百五十二萬四千九百八十四元，而原告即抵押
      權人之債權本金三千五百萬元原已受償不足，而被告大眾銀行及中國信託之執
      行費合計竟一百二十九萬六千七百元，所佔比例高達百分之十五點二，如系爭
      分配表所示，原告之損失將更慘重，顯失公允及破壞抵押權之擔保性，並悖強
      制執行法之規定。
參、證據：提出分配表、聲明異議狀、限期起訴通知影本為證。
乙、被告方面：
Ａ、被告大眾銀行部分：被告未於言詞辯論期日到場，亦未提出準備書狀作何聲明或
    陳述。
Ｂ、被告中國信託部分：
壹、聲明：原告之訴駁回。
貳、陳述：
一、訴外人陳施雙玉為被告另債務人匯達投資之連帶保證人，該案被告所獲得之擔保
    品為匯豐證券之股票，因該公司負責人爆發掏空公司資產，致使被告之擔保品一
    夕變為毫無價值，事後追索查得訴外人陳施雙玉仍有不動產可供執行求償，得取
    得執行名義後，被告即依法對訴外人陳施雙玉之不動產（即本案系爭不動產）聲
    請強制執行，並依強制執行法第二十八條之二第一項規定繳納執行費，因被告聲
    請執行標的與原告之執行標的相同，故為併案處理，分配表亦合併制作，實則被
    告與原告非為同案債權人，被告更非參與分配債權人，而係併案債權人，僅執行
    標的同，原告認被告為參與分配債權人顯有誤會。
二、由前述被告之執行費本即另案之本案執行費，係另案之基礎費用，若無此等費用
    支出，根本無從強制執行可言，故於分配中列為優先地位，即使所執行之不動產
    另有抵押權人存在，亦有優先於抵押權人，故被告所支出之執行費確有優先受償
    之權利。
參、證據：提出國稅局查產清單、強制執行聲請狀、本院通知函影本為證。
丙、本院依職權調取本院民事執行處九十一年度執丁字第二０三七號民事執行相關卷
    宗。
    理    由
一、本件被告大眾銀行未於言詞辯論期日到場，核無民事訴訟法第三百八十六條各款
    所列情形，爰依原告之聲請，由其一造辯論而為判決。
二、原告起訴主張鈞院民事執行處九十一年度執丁字第二０三七號給付票款事件，業
    於民國九十一年十一月廿五日拍定，並製作分配表於九十二年一月十三日實行分
    配；惟該分配表將被告大眾銀行假扣押執行費二十四萬六千零二十元及中國信託
    執行費一百零五萬零六百八十元列入優先分配，經原告具狀聲明異議，惟仍接獲
    限期提起分配表異議之訴之通知，是以於法定期間內提起本件異議之訴。強制執
    行法第二十九條第二項所指得優先受償之執行費，必須以為本案支出者為限，縱
    未限於本案，亦須屬共益支出始足當之，系爭執行係由原告所聲請，並已繳付執
    行費而逕付執行在案；被告大眾銀行所繳付係假扣押執行費，且其係假扣押多件
    各行庫抵押不動產，而非僅系爭不動產，故為影印卷參與系爭執行分配，而被告
    中國信託係繳付假扣押執行費及參與分配執行費，其假扣押亦與大眾銀行相同，
    係扣押多件各行庫抵押不動產而非僅系爭不動產，而其參與分配係在原告聲請執
    行之後，故非屬為全體債權人之共同利益而支出，被告等之執行費皆無助系爭執
    行之開始或續行，不得於系爭案款優先受償云云。
三、被告中國信託則以訴外人陳施雙玉為被告另債務人匯達投資之連帶保證人，該案
    被告所獲得之擔保品為匯豐證券之股票，因該公司負責人爆發掏空公司資產，被
    告即依法對訴外人陳施雙玉之本案系爭不動產聲請強制執行，並依強制執行法第
    二十八條之二第一項規定繳納執行費，因被告聲請執行標的與原告之執行標的相
    同，故為併案處理，分配表亦合併制作，實則被告與原告非為同案債權人，被告
    更非參與分配債權人，而係併案債權人。其執行費係另案之基礎費用，若無此等
    費用支出，根本無從強制執行可言，故於分配中列為優先地位，即使所執行之不
    動產另有抵押權人存在，亦有優先於抵押權人，故被告所支出之執行費確有優先
    受償之權利等語置辯。
四、查原告主張本院民事執行處九十一年度執丁字第二０三七號給付票款事件，業於
    九十一年十一月廿五日拍定，並製作分配表於九十二年一月十三日實行分配；分
    配表中被告大眾銀行假扣押執行費二十四萬六千零二十元及中國信託執行費一百
    零五萬零六百八十元係列入優先分配地位等情，業據其提出本院民事執行處九十
    一年十二月二十三日北院錦九十一執丁字第二０三七號分配通知函影本為證，被
    告大眾銀行並未提出任何書狀以供本院斟酌，而被告中國信託則不爭執，應認為
    真實。惟原告主張上開二筆執行費用並非共益費用，應不得在分配表中列為優先
    受償之情，則為被告中國信託所否認，並為上開之辯詞，故本件爭點所在乃在於
    上開二筆執行費是否屬共益費用而得列入本件分配表優先受償之地位？
五、按債權人因強制執行而支出之費用，得求償於債務人者，得準用民事訴訟法第九
    十一條之規定，向執行法院聲請確定其數額。前項費用及其他為債權人共同利益
    而支出之費用，得求償於債務人者，得就強制執行之財產先受清償。強制執行法
    第二十九條定有明文。又按因強制執行而支出之費用，必為全體債權人之共同利
    益而支出，若無此費用之支出，強制執行即不能開始或續行，惟不以本案執行程
    序中支出者為限。經查本院依職權調取本院民事執行處九十一年度執丁字第二０
    三七號民事執行相關卷宗後，發現被告大眾銀行係以本院九十年度執全字第二七
    一０號假扣押執行卷併入上開二０三七號民事執行卷就查封之不動產進行拍賣，
    被告中國信託則以本院九十一年度執字第七二四六號與上開二０三七號民事執行
    卷併案執行，被告大眾銀行及中國信託並分別就其原先執行卷內支出執行費及郵
    資二四六０二０元、0000000元（按：分別以債權額乘以千分之七加上郵
    資），顯為為強制執行開始或續行所必要之支出，為強制執行之基礎費用，揆諸
    首開規定及說明，應認為因強制執行而支出之費用，自得就強制執行之財產優先
    受償，故原告主張上開二筆執行費非共益費用云云，即不可採。
六、綜上所述，原告主張被告所支出之執行費並非共益費用，不得依強制執行法第二
    十九條第二項優先受償，應在分配表列普通債權地位而提起分配表異議之訴，為
    無理由，應予駁回。
七、因本案事證已臻明確，兩造其餘主張陳述及所提之證據，均毋庸再予審酌，附此
    敘明。
八、結論：原告之訴為無理由，依民事訴訟法第三百八十五條第一項前段、第七十八
    條，判決如主文。
中      華      民      國    九十二    年      三      月      七      日
                                            民事第二庭法      官  黃雯惠
右為正本係照原本作成
如對本判決上訴，須於判決送達後廿日內向本院提出上訴狀
中      華      民      國    九十二    年      三      月      七      日
                                                      法院書記官  林玗倩


司法院資訊處製作；財團法人民間司法改革基金會備份。
